【裁判字號】    93,交上易,1235
【裁判日期】    950322
【裁判案由】    過失致死
【裁判全文】
臺灣高等法院臺中分院刑事判決
上  訴  人
即  被  告  乙○○
         (即連郁隆)
選任辯護人  蔡定生  律師
上列上訴人因過失致死案件，不服臺灣臺中地方法院中華民國93
年9月9日第一審判決 （民國92年度交易字第368號，起訴案號：
臺灣臺中地方法院檢察署民國92年度偵字第10567號），提起上
訴，本院判決如下：
    主  文
原判決撤銷。
乙○○因過失傷害人，處有期徒刑肆月，如易科罰金，以佰元
折算壹日。
    事  實
一、乙○○於民國（下同）91年8月4日上午，駕駛車牌號碼SUW-
    432號機車，沿台中縣豐原市○○路，由豐原市往后里鄉方
    向行駛，於同日上午5時25分許，行經台中縣豐原市○○路
    626號前時，該路段之行車速率限制為時速50公里，其原應
    注意汽車駕駛人應注意車前狀況，隨時採取必要安全措施及
    行經因雨霧致視線不清時，應減速慢行，作隨時停車之準備
    ，不得超速行駛，且依當時情形，路面無障礙，亦無不能注
    意情事，竟以時速60餘公里之速度，超速向前疾駛，適有廖
    燕於上開地點橫越三豐路返家，亦未注意車道駛來機車，乙
    ○○因當時下雨視線不明且車速過快而煞車不及而撞擊廖燕
    ，致廖燕倒地，受有右手橈骨及尺骨開放性骨折、頭部外傷
    、合併頭皮血腫、腦挫傷、氣腦症合併顱底骨骨折等傷害。
    乙○○於犯罪尚未被有偵查權之公務員或機關發覺前，向台
    中縣警察局豐原分局警員甲○○自首，並接受裁判。
二、案經廖燕之子丙○○訴請臺灣臺中地方法院檢察署檢察官偵
    查起訴。
    理  由
一、訊據被告乙○○對於上開犯行，於警訊及偵查中、原審及本
    院審理時均坦承不諱，核與告訴人丙○○於警訊及偵查中陳
    述情節相符，並經證人甲○○到庭結證屬實，此外，復有道
    路交通事故調查報告表及行政院衛生署豐原醫院診斷證明書
    及病歷乙冊附卷可稽，按汽車駕駛人應注意車前狀況，隨時
    採取必要安全措施及行經因雨霧致視線不清時，應減速慢行
    ，作隨時停車之準備，道路交通安全規則第94條第3項、第
    93條第1項第3款分別定有明文。被告駕車自應注意上述道路
    交通安全規定，且被告亦無不能注意之情事，竟疏未注意及
    此，而貿然超速行駛致煞車不及撞及被害人廖燕，足證被告
    之駕車失當行為，顯有過失。又本件車禍經送台灣省台中縣
    區車輛行車事故鑑定委員會鑑定結果，亦認「連郁隆駕駛輕
    機車未注意車前狀況，未減速慢行反超速駕車，為肇事主因
    ，行人廖燕穿越車道未儘注意車道上駛來之機車，為肇事次
    因」，有該委員會92年10月30日中縣鑑字第920744號函1份
    附卷可佐。從而本案事證明確，被告犯行堪予認定。
二、核上訴人即被告所為，係犯刑法第284條第1項前段之過失傷
    害罪。至告訴意旨認被告撞擊被害人廖燕後，廖燕送醫返家
    後延至91年8月23日死亡，認被害人係因遭被告之撞擊而死
    亡，因認為被告涉有刑法第276 條第1項之過失致死罪嫌。
    惟按犯罪事實應依證據認定之，無證據不得認定犯罪事實，
    刑事訴訟法第154條第2項定有明文。又認定不利於被告之事
    實，須依積極證據，苟積極證據不足為不利於被告事實之認
    定時，即應為有利於被告之認定，更不必有何有利之證據。
    本件被害人廖燕於車禍發生時固受有頭部外傷、右手橈骨及
    尺骨開放性骨折等傷害，惟於送醫治療返家後，已能正常飲
    食，僅走路尚須人攙扶，業據告訴人陳明在卷，而被害人廖
    燕所受外傷及骨折傷害均已痊癒，並無內出血等車禍所引發
    之後遺症，此經解剖後亦已證明，本件被害人廖燕氣管內之
    處食物殘留且合併痙攣後之出血與充血，雖異物並未完全阻
    塞，但已足夠造成呼吸困難引發心律顫動而導致死亡，應為
    異物吸入引發窒息死亡所見，有法醫解剖報告乙冊附卷可稽
    ，並經本院送請行政院衛生署醫事審議委員會鑑定結果，其
    鑑定意見為：「病人（按即廖燕）因車禍外傷造成右上肢骨
    折及頭部外傷，有關骨折部分：接受治療後病程平順，故與
    死亡無關。有關頭部外傷部分：車禍所造成之腦挫傷氣腦症
    併顱底骨折，其嚴重程度並不至於造成死亡。而且病人於91
    年8月4日受傷至8月23日已達20日之久，已遠超過腦傷之危
    險期，其死亡之原因，經解剖發現為呼吸道因食物阻塞造成
    窒息之現象，且病患本身年事已高。故依以上之說明，並無
    法證明死亡與頭部外傷有直接相關。」，有行政院衛生署醫
    事審議委員會編號0000000號鑑定書在卷可憑，足見廖燕之
    死亡，乃因呼吸道因食物阻塞造成窒息所致，與本件車禍並
    無相當因果關係。至於本件經送法務部法醫研究所鑑定結果
    ，認為：「(一)死者廖女（85歲），於受傷後應詢時神智清楚
    ，於91年8月4日就診豐原醫院急診室因右手橈骨尺骨開放性
    骨折而開刀復原並於91年8月16日出院。住、出院時均有腦
    震盪及失憶症（Dementia）之診斷（其子於精神科會診時似
    有敘述失憶狀況）。住院期間做腦部電腦斷層掃描顯示有腦
    水腫狀。(二)死者於91年8月23日上午7時55分死亡並於同年8
    月26日解剖，解剖發現雙側冠狀動脈出口處有達百分之五十
    之阻塞，且左前下行枝之下段有出血且心包膜囊內有血液樣
    液體達三○西西，非一般急救所可能造成之結果，疑有急性
    心肌梗塞致心肌壞死破裂、心包膜有血液樣之液體。另在氣
    管內可見食物阻塞之窒息證據及91年8月20日（似為內診）
    腦部電腦斷層有老年性輕度大腦萎縮。(三)死者廖陳燕於91年
    8月4日因車禍住院並於當月16日出院後，於當月23日死亡。
    由解剖時發現有食物窒息現象，惟解剖觀察心臟有心冠狀動
    脈狹窄及梗塞（出血壞死）等證據似支持死者為進食時突發
    心肌梗塞、心因性休克死亡。研判氣管內可見食物阻塞之結
    果應為心肌梗塞至心因性休克過程中恰在進食之結果。死者
    在車禍後確有腦水腫（硬腦膜下腔積水）及老化大腦萎縮，
    惟無證據支持死者之直接死亡原因與車禍後造成之嘔吐症狀
    及身體損傷有因果關係，故車禍僅可為加重死亡因素（
    Contributory factor）」。有該所93年6月9日法醫理字第
    0930001153號函一份附卷可考。其鑑定意見既認「無證據支
    持死者之直接死亡原因與車禍後造成之嘔吐症狀及身體損傷
    有因果關係，故車禍僅可為加重死亡因素」，該項鑑定意見
    自不足以否定上開行政院衛生署醫事審議委員會明確之鑑定
    結果。又本件事實已明，告訴代理人聲請再函請行政院衛生
    署醫事審議委員會或教學醫院說明「(一)一般腦傷需觀察多久
    ？一般急性或慢性出血，約在多久內發生？危險期多久？(二)
    一般腦傷之嘔吐率多少？(三)本件有無因腦震盪嘔吐致食物阻
    塞氣管而死亡可能？」惟查廖燕之死亡原因，經解剖發現為
    呼吸道因食物阻塞造成窒息之現象，且病患廖燕本身之年事
    已高，並無法證明廖燕之死亡與車禍所造成之右上肢骨折及
    頭部外傷有直接相關等情，業經行政院衛生署醫事審議委員
    會鑑定明確，本院認無再行函查之必要，併此敘明。
三、原審以上訴人即被告犯行明確，予以論科，固非無見。惟查
    本件被告係犯刑法第284條第1項前段之過失傷害罪，原審遽
    變更檢察官起訴法條，論以同法第276條第1項之過失致人於
    死罪，尚有未洽。被告上訴意旨，執此指摘原判決不當，為
    有理由，應由本院將原判決撤銷改判。查上訴人即被告於肇
    事後主動報案，並於警員甲○○到場時陳述肇事經過而願接
    受裁判，核與自首要件相符，依刑法第62條前段減輕其刑。
    爰審酌被告之過失程度為主因、被害人與有過失，被害人所
    受傷害之程度，被告於原審願同意以新臺幣（下同）30萬元
    和解（以20萬元為現金，10萬元分期付款，參見原審93年7
    月29日審理筆錄）後因經濟問題無法履行及被告之犯後態度
    等一切情狀，量處如主文第2項所示之刑，並諭知易科罰金
    之折算標準。
據上論斷，應依刑事訴訟法第369條第1項前段、第364條、第299
條第1項前段，刑法第284條第1項前段、第62條前段、第41條第1
項前段，罰金罰鍰提高標準條例第1條前段、第2條，判決如主文
。
本案經檢察官劉翼謀到庭執行職務。
中    華    民    國    95    年    3    月    22     日
            刑事第二庭  審判長法  官  李  璋  鵬
                              法  官  胡  森  田
                              法  官  蕭  錦  鍾
上列正本證明與原本無異。
不得上訴。
                              書記官  陳  三  軫
中    華    民    國    95    年    3    月    24     日
                                                      Ａ


司法院資訊處製作；財團法人民間司法改革基金會備份。
